【裁判字號】    88,交訴,277
【裁判日期】    890907
【裁判案由】    公共危險等
【裁判全文】
臺灣臺南地方法院刑事判決                        八十八年度交訴字第二七七號
    公  訴  人  臺灣台南地方法院檢察署檢察官
    被      告  乙○○
    選任辯護人  曾清山
右列被告因公共危險等案件，經檢察官提起公訴（八十八年度偵字第一一五０五號、
第一一六三三號），本院判決如左：
    主  文
乙○○因過失傷害人致重傷，處有期徒刑肆月。又駕駛動力交通工具肇事，致人傷而
逃逸，處有期徒刑拾月。應執行有期徒刑壹年。
    事  實
一、乙○○於民國（下同）八十八年四月三十日下午十五時十分許，駕駛車牌號碼Ｘ
    Ｎ－二一二八號自小客車，沿台南縣關廟鄉南一七七號縣道由南向北（由高雄縣
    阿蓮鄉往台南縣關廟鄉方向）行駛，途經該路段三十六公里三百公尺處，即台南
    縣關廟鄉田中村六十八號附近無號誌之交岔路口時，其本應注意汽車行駛時，駕
    駛人應注意車前狀況，並隨時採取必要之安全措施，且駕駛人行經無號誌之交岔
    路口時應減速慢行，作隨時停車之準備，而依當時之天候、路況等情形，又無不
    能注意之情事，竟疏未注意及此，貿然以約四十公里之時速行進，適甲○○駕駛
    無懸掛車牌之農用搬運車沿同路由北向南行駛，於行經該無號誌交岔路口時欲左
    轉入往田寮鄉○○○道路，亦疏未注意轉彎車應讓直行車先行，而貿然左轉，致
    與乙○○車輛發生碰撞，甲○○因之跌落地面，受有頭部外傷、硬膜下出血、腦
    挫傷出血之傷害，詎乙○○則於肇事後非但未下車探視及採取必要之救護措施，
    反而逕行駕車離去，嗣經警據報查獲。
二、案經台南縣警察局歸仁分局報告及甲○○訴請台灣台南地方法院檢察署檢察官偵
    查起訴。
    理  由
一、訊據被告乙○○矢口否認有過失傷害及肇事逃逸犯行，辯稱：本件車禍為甲○○
    駕駛農用搬運車行至該交岔路口時欲左轉，因車速過快在緊急煞車時自己跌落地
    面，該農用搬運車在無人駕駛之下自行前進，先撞及田中村六十八號房屋鋁門門
    柱再反彈回來，該車右前側才撞及伊自小客車右前側保險桿邊，並非伊車去撞甲
    ○○車輛，果如甲○○係因伊車撞及其農用搬運車後跌落地面，且受有如此嚴重
    傷勢，則二車相撞必然很劇烈，而致車損嚴重，然伊車左前側完好無損，足證甲
    ○○並非遭伊車撞擊而跌至地面，因為甲○○之跌落地面受傷與伊無涉，且有路
    人去攙扶甲○○，所以伊就駕車離開，伊並無公訴人所指過失傷害及肇事逃逸犯
    行云云。經查，右揭事實，業據在場目擊證人丙○○於警訊中證稱：「我當時蹲
    在田中村六十八號門口右側，我看到農用搬運車北向南轉東行欲左轉，而南向北
    車道有一排車駛來，我聽到碰一聲，看到一部藍色自小客車車頭撞及農用搬運車
    右側車身，致農用搬運車駕駛從車上飛出摔落我家門口左側地上約五公尺遠，而
    搬運車也被撞得迴轉而撞及我家門口鋁門。而該藍色自小客車沒有人下車查看，
    逕行逃逸」等語在卷（詳八十八年五月三日警訊筆錄），並有警員製作之道路交
    通事故調查報告表一紙、照片六張及診斷證明書二紙在卷可資佐證，另證人丙○
    ○於本院審理中復到庭證稱：「當時我正在我家門口，我有親眼看到車禍發生，
    我蹲在家門前，並未看到車子怎麼撞到，我只看到搬運車要左轉，並未看到南向
    北車子的情形，車速我無法確定，我看到搬運車子有停頓，人從搬運車的那邊飛
    出來了我並不確定，因為搬運車的引擎聲很大，停頓時也有聲響不確定是什麼聲
    音，駕駛者飛到郵桶的旁邊裡面，也就是我家門前左邊，駕駛跌落後搬運車繼續
    走，方向盤有偏向，直撞到我家門柱後再後退至馬路邊緣才停住，我有看到搬運
    車前面的車子有停下來，顏色不記得了。後來我去看傷者，傷者有坐起來，南向
    北停下來的車子距離搬運車我無法估計，駕駛者並未下車，他是直接開走沒有倒
    車。．．．當時搬運車是在南向北車道中央停頓，駕駛者就飛落下來，最後停的
    位置在搬運車的右前方。」等語（詳本院八十九年八月二十四日審判筆錄），其
    所證述亦大致相符，雖證人於本院審理中證稱未直接目睹車禍發生情形，暨被告
    辯稱未撞及告訴人車輛，係告訴人車輛撞及門柱後反彈才撞到伊車輛云云，惟告
    訴人甲○○於車禍發生時年紀為六十二歲，所駕駛者係農用搬運車，有照片及年
    籍在卷可按，以其年齡及駕駛工具而論，行車速度應不致過快，豈有可能在自行
    緊急煞車時，由車上左前駕駛座飛落至車輛右前方地面之理？又告訴人當時係要
    左轉入往田寮鄉○○○道路，此業經證人證述在卷，且為被告所不爭，堪信屬實
    ，告訴人既要轉入該道路，則車頭方向應直接朝向該道路，縱有緊急煞車，如未
    遭受外力撞擊，車頭豈會無端轉向道路更左側之田中村六十八號房屋？再依卷附
    道路交通事故調查表所示，肇事後告訴人車輛係停在田中村六十八號房屋前之南
    向北車道上，依告訴人原先車輛行向應非此位置已如前述，且被告於警訊中供稱
    ：「我行經現場時，發現該農用搬運車也到達該處欲左轉，我馬上剎車停止車輛
    」云云（詳八十八年四月三十日警訊筆錄），依被告之供述，其既然未撞及告訴
    人車輛，則顯然在左轉岔路口之前已停止車輛，至少其車頭應未超過左轉岔路之
    最北端，如其上開供述屬實，則告訴人之農用搬運車縱使撞到田中村六十八號門
    柱再倒退回該屋門前道路上，亦無可能右前側撞及被告自小客車右前側保險桿邊
    。綜上所述，相互印證，本件車禍應係告訴人車輛貿然左轉，被告則未減速慢行
    及注意車前狀況，以致二車相撞，告訴人車輛因撞擊之故才向左偏向田中村六十
    號方向，告訴人則因此而跌落地面受傷，被告空言否認，委無足採。按汽車行駛
    時，駕駛人應注意車前狀況，並隨時採取必要之安全措施。又行經無號誌之交岔
    路口，應減速慢行，作隨時停車之準備。道路交通安全規則第九十四條第三項、
    第九十三條第一項第四款分別定有明文。被告駕車本應注意上述道路交通安全規
    則之規定，且依卷附道路交通事故調查報告表及現場照片所示，肇事當時為下午
    三時十分許，日照光線充足，視距良好，道路為柏油路面，亦無障礙及缺陷等情
    況，被告並非不能注意，竟疏未注意車前狀況及減速慢行，以致肇事，致告訴人
    受傷，被告之行為自有過失甚明，且本件車禍經送台南區車輛行車事故鑑定委員
    會鑑定結果，亦同上認定，有鑑定意見書一份在卷可憑，雖告訴人於本件事故之
    發生，因轉彎車未讓直行車先行亦有過失，且應負肇事之主因，惟既與被告之過
    失併合而為肇事之原因，被告自亦難免其過失之責，又其過失行為與告訴人受傷
    間復有因果關係，從而本件事證已臻明確，被告過失傷害及肇事逃逸之犯行，洵
    堪認定。
二、按被害人甲○○因本件車禍受有頭部外傷、硬膜下出血、腦挫傷出血之傷害，並
    因而意識不清醒，目前已形成植物人狀態，領有極重度身心障礙手冊，有診斷證
    明書三份及身心障礙手冊一紙在卷可按，此顯已構成身體難治之重傷害，被告因
    過失致被害人受重傷，核其所為，係犯刑法第二百八十四條第一項後段之過失傷
    害致重傷害罪。又其肇事致人傷後駕車逃逸，係犯同法第一百八十五條之四肇事
    逃逸罪。其所犯上開二罪間，罪名互殊，犯意各別，應予分論併罰。爰審酌被告
    之品性、犯罪之動機、告訴人所受之傷害程度、應負肇事主因之責任及被告犯罪
    後猶飾詞狡辯，毫無悔意等一切情狀，分別量處如主文所示之刑，並定其應執行
    刑，以資懲儆。
據上論斷，應依刑事訴訟法第二百九十九條第一項前段，刑法第一百八十五條之四、
第二百八十四條第一項、第五十一條第五款、罰金罰鍰提高標準條例第一條前段、第
二條，判決如主文。
本案經檢察官宋宗儀到庭執行職務。
中    華    民    國      八十九      年      九      月        七      日
                                  臺灣臺南地方法院交通法庭
                                        法  官  黃  光  進
右正本證明與原本無異。
如不服本判決，應於判決送達後十日內，向本院提出上訴狀（應附繕本）。
書記官  黃  富  煜
中    華    民    國      八十九      年      九      月                日
附錄本案論罪科刑法條：
刑法第一百八十五條之四：
駕駛動力交通工具肇事，致人死傷而逃逸者，處六月以上五年以下有期徒刑。
刑法第二百八十四條第一項：
因過失傷害人者，處六月以下有期徒刑、拘役或五百元以下罰金，致重傷者，處一年
以下有期徒刑、拘役或五百元以下罰金。


司法院資訊處製作；財團法人民間司法改革基金會備份。
